最　高　行　政　法　院　裁　定
　　　　　　　　　　　　　　　　　　 96年度裁字第02907號
上　訴　人　呂幸即今日食品行
被 上訴 人　財政部臺灣省中區國稅局
代　表　人　甲○○
上列當事人間因營業稅罰鍰事件，上訴人對於中華民國95年12月
7日臺中高等行政法院95年度簡字第161號判決，提起上訴，本院
裁定如下：
　　主  文
上訴駁回。
上訴審訴訟費用由上訴人負擔。
　　理  由
一、按對於適用簡易程序之裁判提起上訴或抗告，須經最高行政
    法院許可，且該許可以訴訟事件所涉及之法律見解具有原則
    性者為限，行政訴訟法第235條定有明文。又所謂訴訟事件
    涉及之法律見解具有原則性，係指該事件所涉及之法律問題
    意義重大，而有加以闡釋之必要情形而言，如對於行政命令
    是否牴觸法律所為之判斷，或就同類事件所表示之法律見解
    與其他高等行政法院或本院所表示之見解互相牴觸，有由本
    院統一法律上意見或確認其意見之必要情形屬之。
二、本件上訴人係經營糕餅麵包製造業，原為依查定銷售額計算
    營業稅額之小規模營業人，嗣經被上訴人所屬民權稽徵所查
    核結果，已達財政部頒訂營業人使用統一發票銷售額標準，
    乃核定自民國（下同）94年4月1日起應使用統一發票，惟上
    訴人逾期不使用，被上訴人乃以其違反加值型及非加值型營
    業稅法（下稱營業稅法）第24條第3項規定，依同法第47條
    第1款規定，處以罰鍰新臺幣（下同）3千元（另案提起行政
    救濟）。復經被上訴人所屬民權稽徵所再以94年4月11日中
    區國稅民權三字第0940000357號函第2次通知上訴人領取統
    一發票購買證，上訴人逾期仍未補辦，被上訴人乃再依營業
    稅法第47條第1款規定，對上訴人處以罰鍰9千元。上訴人對
    第2次罰鍰處分不服，循序提起本件行政訴訟，經原審以：
    依上訴人之現有員工數、營業面積、營業地段及被上訴人之
    審核小組實地訪查等結果，應可認定上訴人已達使用統一發
    票標準，且其所營非屬季節性行業；另依中央健康保險局、
    勞工保險局函復被上訴人有關上訴人投保之人數，再審酌上
    訴人自承有未投保之領時薪工作人員，與被上訴人實地訪查
    之員工數相同；又如上訴人所主張每日排隊購買人數及數量
    皆不相同，且有不用排隊之電話預購到現場付現取貨及郵購
    等訂購方式，則被上訴人僅就訪查時間依購買人數20人及上
    訴人規定1人限購15包為計算上訴人1日營業額之基礎，並以
    每日平均銷售額推算每月銷售額，並無不合。再上訴人生產
    之蜜麻花、巧果、杏仁片及花生香片等傳統零嘴產品，依網
    路所載其銷售量並不會隨季節變化而有所改變，顯見所營應
    非屬季節性之行業，且上訴人亦自承因產量有限，遠道而來
    者常無法購得，總會預留一些產品供其購買，可謂營業情形
    常處於供不應求狀態，其交易應非屬零星，尚無財政部89年
    5月3日臺財稅第890452799號函規定之適用。又上訴人迭經
    被上訴人所屬民權稽徵所核定應使用統一發票而不使用，其
    有違反營業稅法第24條第3項規定事證已明，被上訴人審酌
    上訴人經第2次核定通知應使用統一發票而不使用情形，依
    同法第47條第1款規定，處以罰鍰9千元並無違誤。至上訴人
    提出95年10月份今日食品行之投保人數為2人，核與前所查
    核之認定無涉，或僅為事後能否請求重為認定之情事，尚難
    作為有利於上訴人之認定等語，而為駁回上訴人在原審之訴
    之判決。
三、本件上訴意旨略以：上訴人為家庭式簡單加工買賣蜜麻花等
    傳統零嘴產品，大部分以手工製造，無法以機器大量量產，
    製造流程長，並無被上訴人所稱油炸人員3人情事。另被上
    訴人依健保人數核算上訴人之員工數，並核算上訴人之營業
    額，採推計課稅，與實情不符；蓋上訴人投保之人皆為上訴
    人之子女。再採時薪工作者並非每天工作8小時，被上訴人
    以正常上下班員工人數依其標準計算，顯失公允。又因上訴
    人所生產之產品無法大量生產，故為體恤遠道而來購買者，
    上訴人有預留部分產品，然不可據以逕推論上訴人產品處於
    「供不應求之狀態」？何以原審對有利於上訴人之主張皆不
    採信？況上訴人之產品屬油炸之甜膩產品，非四季皆宜，應
    符合財政部89年5月3日臺財稅字第890452799號函釋之規定
    ，是原審判決顯有違誤云云。
四、本院按：「財政部得視小規模營業人之營業性質與能力，核
    定其依本章第一節規定計算營業稅額，並依第35條規定，申
    報繳納。」「前二項小規模營業人，指第11條、第12條所列
    各業以外之規模狹小，平均每月銷售額未達財政部規定標準
    而按查定課徵營業稅之營業人。」營業稅法第24條第3項及
    第13條第3項分別定有明文。又「營業人除依第4條規定免用
    統一發票者外，主管稽徵機關應核定其使用統一發票。」「
    合於左列規定之一者，得免用或免開統一發票。一、小規模
    營業人。」復為統一發票使用辦法第3條及第4條第1款所明
    定。而「營業人使用統一發票銷售額標準為平均每月新臺幣
    20萬元。」則經財政部75年7月12日臺財稅第7526254號函釋
    有案。另「主旨：營業性質特殊之營業人，主管稽徵機關依
    『營業稅特種稅額查定辦法』查定其每月銷售額時，其銷售
    額得不受使用統一發票標準之限制。請查照。說明：．．．
    二、主旨所稱營業性質特殊之營業人如下：(一)供應大眾消
    費化之豆漿店、冰果店、甜食館、麵食館、自助餐、排骨飯
    、便當及餐盒。但主管稽徵機關得視其營業性質及經營規模
    ，具有使用統一發票能力者，核定其使用統一發票。(二)電
    動玩具遊樂場所。(三)稻米、麵粉、小麥、大麥、米粉、麵
    類(包括麵乾、麵條等)、豆類、落花生、高梁、甘薯簽、甘
    薯澱粉、大麥片、糕粉等零售業。(四)攤販。(五)其他屬季
    節性之行業，其交易零星者。三、．．．。」復經財政部89
    年5月3日臺財稅第890452799號函釋示在案。可知，所謂小
    規模營業人係指規模狹小，交易零星，每月銷售額未達使用
    統一發票標準即20萬元之營業人。而小規模營業人原則上固
    得免用或免開統一發票，但若其營業性質及能力已達使用統
    一發票標準，而有使用統一發票及申報能力者，亦得核定其
    使用統一發票。反之，若非屬小規模營業人，亦非統一發票
    使用辦法第4條所規範其他得免用或免開統一發票者，亦無
    上述財政部89年5月3日臺財稅第890452799號函所釋示情事
    者，原則上即應使用統一發票。至於個案之營業人是否屬小
    規模營業人，或是否符合財政部89年5月3日臺財稅第890452
    799號函釋示之情事，則屬事實認定問題。經查，本件上訴
    意旨，無非係就原審關於上訴人每月營業額、營業規模等是
    否屬小規模營業人之認定，暨其是否符合財政部89年5月3日
    臺財稅第890452799號函所釋示營業性質特殊之營業人之認
    定，予以爭議，而此等爭執核屬對原審關於事實認定事項之
    指摘，依上開所述，尚與法律見解之原則性無涉。從而，揆
    諸首開說明，上訴人之上訴，不應許可，其上訴難謂合法，
    應予駁回。
五、依行政訴訟法第249條第1項前段、第104條、民事訴訟法第
    95條、第78條，裁定如主文。
中　　華　　民　　國　　96　　年　　11　　月　　22　　日
                    最高行政法院第一庭
                        審判長法官　高　啟　燦
                              法官  黃　璽　君
                              法官　廖　宏　明
                              法官　楊　惠　欽
                              法官　林　樹　埔
以  上  正  本  證  明  與  原  本  無  異
中　　華　　民　　國　　96　　年　　11　　月　　22　　日
　　　　　　　　　　　　　　　書記官　張　雅　琴
